臺灣高等法院臺南分院交通事件裁定　 100年度交抗字第124號
抗　告　人　蔡源斌
上列抗告人因違反道路交通管理處罰條例案件，不服臺灣臺南地
方法院中華民國100年10月14日所為裁定（100年度交聲字第688
號，處分案號：交通部公路總局嘉義區監理所台南監理站民國
100年8月26日嘉監南字第裁74-I00000000號），提起抗告，本院
裁定如下：
    主  文
抗告駁回。
    理  由
一、原處分意旨略以：異議人即受處分人（下稱異議人）於民國
    100年7月20日凌晨8時45分許，駕駛車牌號碼2590-ZP自小客
    車，行經彰化縣北斗鎮○○路與斗苑路之交岔路口左轉時，
    因有未依號誌指示行駛之違規行為，遭彰化縣警察局北斗分
    局員警當場攔停製單舉發，嗣經移送機關即交通部公路總局
    嘉義區監理所臺南監理站以其違規事證明確，依照道路交通
    管理處罰條例第48條第1項第2款、第63條第1項第1款及違反
    道路交通管理事件統一裁罰基準表之規定，裁處異議人罰鍰
    新臺幣（下同）600元，並記違規點數1點等處分。
二、本件聲明異議意旨略以：該路口係省道上重要十字路口，視
    野清楚，但各式標誌特多，駕駛人於紅燈未亮且四方皆無車
    輛情況下右轉，警員認係未依號誌指示行車而舉發，並當場
    考問「左轉燈未亮能不能左轉」。臺灣道路號誌特多，法規
    多如牛毛，駕駛人當時未想到是否有左轉燈，只知通過絕無
    安全之虞，員警無法拿捏安全與法規之間，該舉發顯有爭議
    ，因而為此聲明異議云云。
三、抗告意旨略以：熟記所有交通安全規則是法官與警察之職責
    ，不應相同標準強加於一般民眾，道路交通管理處罰條例條
    文眾多，臺灣交通號誌又五花八門，要駕駛人於行進間能及
    時引用及記住所有號誌之意義，實在強人所難，顯然不尊重
    基本人權。法官和警察本應教導民眾交通基本的原則，不應
    只看條文就率爾開立罰單，應考量實際情況，一般人駕駛原
    本就會以安全原則來開車，法官不該以主觀認定駕駛人一時
    沒有記住號誌之意義，就一定會擾亂交通秩序，更不應該因
    此誣賴抗告人故意不遵守號誌，原裁定顯有偏差，無法為公
    正之判斷，爰提起抗告，請求撤銷原裁定，另為適當之裁判
    云云。
四、按汽車駕駛人轉彎時，不依標誌、標線、號誌之指示者，處
    600元以上1,800元以下罰鍰，並記違規點數1點，道路交通
    管理處罰條例第48條第1項第2款、第63條第1項第1款，分別
    定有明文。
五、經查：
  (一)抗告人駕駛車牌號碼2590-ZP號自用一般小客車，於100年7
    月20日8時45分許，行經彰化縣北斗鎮○○路與斗苑路之交
    岔路口時，於該路口燈光號誌顯示為直行及右轉箭頭綠燈之
    情形下逕自左轉，經警認有「未依號誌指示行駛」之違規行
    為，遭彰化縣警察局北斗分局北斗派出所員警當場攔停製單
    舉發等情，有彰化縣警察局100年7月20日彰警交字第I00000
    000號舉發違反道路交通管理事件通知單、舉發員警職務報
    告書各1份及現場照片3幀附卷可稽，抗告人對上開事實亦不
    否認，堪認此部分為真實。
  (二)又交岔路口進行多時相號誌管制時，可增設箭頭綠燈，或以
    多向箭頭綠燈替代圓形綠燈，指示車輛行進方向；又箭頭綠
    燈表示僅准許車輛依箭頭指示之方向行駛，道路交通標誌標
    線號誌設置規則第213條第4款、第206條第2款第1目，分別
    定有明文。審其設置目的，無非係藉由燈號輪替，以時間更
    迭方式，分派不同方向交通之行進路權，俾以確保交岔路口
    之交通順暢與安全。再按汽車行駛至交岔路口，其轉彎應遵
    守燈光號誌之指示，道路交通安全規則第102條第1項第1款
    ，亦規定甚明。而本件違規當時行車管制號誌顯示直行及右
    轉箭頭綠燈，依上開行車管制號誌燈號顯示之意義，車輛此
    時除依箭頭綠燈之指示直行或右轉行進外，不得逕自左轉，
    本件違規行為駕駛人既考領有合格駕駛執照，自應對上開交
    通規則及交通號誌所示意義熟知並確實遵守，尚不得自行主
    觀認定其違規行為是否影響交通秩序及用路人安全，而任意
    不加遵守，否則道路交通秩序將無以維繫，抗告人上開所辯
    ，殊無可取。
  (三)抗告人雖另以：臺灣交通號誌五花八門，要駕駛人於行進間
    能時引用及記住所有號誌之意義，實在強人所難，且一般人
    駕駛原本就會以安全原則來開車，法官不該以主觀認定駕駛
    人一時沒有記住號誌之意義，就一定會擾亂交通秩序，不應
    因此認為伊有違規之意思云云。惟查，上開路口所設置之交
    通號誌已指明前進、及右轉，則依一般常識，當然禁止左轉
    ，抗告人辯稱一般人於行進間無法立即正確判斷其意義，而
    不能加以苛責云云，自非可取；又交通號誌係政府相關單位
    本於當地之實際路況而設置，任何人皆有遵守之義務，不容
    駕駛人依其主觀認定有無危險性而決定是否遵守，執法人員
    亦不能自行認定並未構成危險而不予開單處罰。又倘如抗告
    人所述，任何違規事件，尚須客觀判斷是否會造成危險方可
    開單處罰，則所有號誌將失其作用，當非設置該號誌之原意
    ，是抗告人以其左轉不會擾亂交通秩序，伊無違規之意，不
    應被開單處罰云云，自非可取。
六、綜上，本件抗告人確有於上開路口違規左轉之情形，抗告人
    所舉顯不能作為其免責之理由，原處分裁處抗告人600元，
    並記違規點數1點，並無不當，從而原審以本件異議為無理
    由，予以駁回，經核並無違誤，抗告人以上開理由，指摘原
    裁定不當，為無理由，應予駁回。
七、據上論斷，應依道路交通事件處理辦法第26條，刑事訴訟法
    第412條，裁定如主文。
中    華    民    國   100    年    11    月    30    日
                  刑事第五庭    審判長法  官  楊明章
                                      法  官  趙文淵
                                      法  官  黃國永
以上正本證明與原本無異。
不得再抗告。
                                      書記官  陳淑貞
中    華    民    國   100    年    11    月    30    日